臺灣臺南地方法院刑事判決　　　　　　　　　　　　九十三年度訴字第一三五二號
　　公　訴　人　臺灣臺南地方法院檢察署檢察官
　　被　　　告　甲　○　○
　　選任辯護人　吳　信　賢
　　　　　　　　陳　慈　鳳
右列被告因強盜案件，經檢察官提起公訴（九十三年度偵字第一一五○四號），本院
判決如左：
    主      文
甲○○意圖為自己不法之所有，攜帶兇器，以脅迫至使不能抗拒，而取他人之物，處
有期徒刑柒年貳月。扣案仿ＢＥＲＥＴＴＡ廠Ｍ９型半自動玩具手槍壹支，沒收之。
    事      實
一、甲○○於民國九十三年十一月五日凌晨五時許，至臺南縣永康市○○○路三六八
    號「佳樂電子遊戲場」，先連續二次進入該遊戲場內向店員乙○○詢問綽號「建
    中」之男子有無在店內，因見遊戲場僅餘店員乙○○一人看管，且當時亦無其他
    客人在店內把玩電子遊戲機具，認有機可趁，遂於同日凌晨五時五十分許，竟基
    於意圖為自己不法所有之犯意，攜帶其所有雖不具殺傷力然客觀上對人之生命、
    身體構成威脅，而具有危險性之仿ＢＥＲＥＴＴＡ廠Ｍ９型半自動手槍之玩具手
    槍一把，於第三次進入該電子遊戲場內後，隨即持槍喝令乙○○：「將錢拿出來
    ！」，並對乙○○恫稱：「妳要不要試試看這把槍是真的還是假的？」，而以此
    脅迫之方式，至使乙○○因畏懼不能抗拒，甲○○遂自行在一樓櫃檯抽屜裡搜刮
    財物，並取走新臺幣（下同）二千八百元之現金，將之放入褲子口袋內，復向乙
    ○○稱：「我知道你們錢都放在樓上。」，乃再持槍命令乙○○帶其上二樓欲繼
    續搜刮其他現金，然於二樓房間內因甲○○發現該店內設有監視設備，便詢問乙
    ○○如何取出監視器錄影帶，因乙○○表示不會取出監視器錄影帶，甲○○唯恐
    事跡敗露，乃改稱係因有一名姓名年籍均不詳綽號「小惠」之女子與其有債務糾
    紛，而該名綽號「小惠」之女子在此處上班，故其至此欲找尋「小惠」詢問還款
    之事宜而非強盜財物，並於下樓後將其所強盜所得之二千八百元現金丟回櫃檯抽
    屜內，隨即離去。嗣於同日上午七時三十分許，為警在該遊戲場前埋伏而當場查
    獲，並於同日上午九時許，由甲○○帶同警方至臺南縣永康市○○街二八六巷一
    號友人張啟川住處房間衣櫃上方，起出其所有之作案用仿ＢＥＲＥＴＴＡ廠Ｍ９
    型半自動手槍之玩具手槍乙把及玩具金屬彈殼六顆。
二、案經臺南縣警察局永康分局報請臺灣臺南地方法院檢察署檢察官偵查起訴。
    理      由
一、訊據被告甲○○於本院審理時坦承於上開時、地，持仿ＢＥＲＥＴＴＡ廠Ｍ９型
    半自動手槍之玩具手槍乙把至「佳樂電子遊戲場」向店員乙○○喝令：「將錢拿
    出來」，並自抽屜內取走二千八百元現金之事實，核與證人即被害人乙○○於警
    詢、偵查中及本院審理時之證述情節相符，且被告犯案過程所節錄翻拍之監視光
    碟內容。亦經本院當庭勘驗屬實，並有上開仿ＢＥＲＥＴＴＡ廠Ｍ９型半自動手
    槍之玩具手槍乙把扣案可資佐證。是本案被告確有持玩具手槍至「佳樂電子遊戲
    場」貴檯抽屜內，於脅迫被害人乙○○後自行取出二千八百元之事實，堪予認定
    。被告雖辯稱：是因為綽號「小惠」之人騙了伊十萬元，伊急需用錢才叫店員將
    錢拿出來，店員說錢在抽屜裡面，要伊自己去拿，伊拿了之後放在口袋裡面，伊
    認為「小惠」藏身在該遊戲場二樓，便要求乙○○帶伊上二樓察看，至二樓發現
    監視設備，因覺得拿槍恫嚇店員之行為是錯誤的，乃要店員將監視器帶子取出，
    後因店員無法取出帶子，伊便將所取得之二千八百元現金交還給乙○○云云。另
    選任辯護人辯稱：被告於案發時所持為假槍，而該扣案槍枝及彈殼，經內政部警
    政署刑事警察局鑑定，認槍管內具阻鐵，無法供發射彈丸之用，確實不具殺傷力
    ，則該扣案槍枝及彈殼等，於客觀上既無法對人之生命身體、安全構成威脅，且
    被告並未至使乙○○不能抗拒等語。惟查：
（一）被告雖辯稱本案係因其與在「佳樂電子遊戲場」店內工作之綽號「小惠」之人
      有債務糾紛，因此才會拿取「佳樂電子遊戲場」櫃檯抽屜內之二千八百元云云
      ，然參諸一般電子遊戲場之營業常態，在電子遊戲場店內工作之人員，多係在
      櫃檯擔任開分、洗分或兌換零錢等事務，且電子遊戲場之電子機具亦均放置在
      店內開闊之場所，亦即電子遊戲場並不另外提供隔間供客人消費使用，因此於
      該處工作之人員，即無需進入店內隱蔽處提供客人服務，因而客人一旦進入店
      內後，應可立即以目光尋得在店內工作之人員。本案被告雖供稱其前二次進入
      「佳樂電子遊戲場」係為找綽號「建中」、「小惠」之人等語，然案發前被告
      進入「佳樂電子遊戲場」店內時，其目光所及之範圍僅有店員乙○○一人於櫃
      臺值班，且當時亦無其他客人於店內把玩電子遊戲機等情，業據證人乙○○證
      述屬實，此亦為被告所自承，且被告於案發前二次進入店內，由錄影監視畫面
      所顯示之情況為：「被告第一次進入佳樂遊戲場之後，直接走到櫃檯，在櫃檯
      前停留之後，隨即離去，停留約二十秒。被告第二次進入佳樂遊戲場後，直接
      走到櫃檯，在櫃檯前停留後隨即離去，停留約十六秒。」等情，業據本院於審
      理時勘驗屬實。由本案被告既已於案發前連續進入店內二次，且該二次均至店
      內櫃檯處停留數秒，參酌上述電子遊戲場之營業情況，被告此時應可確認僅有
      店員乙○○一人在店內，而店員乙○○又非被告所稱綽號「小惠」之女子，則
      即便被告案發前二次進入店內之初始目的確係出於找尋綽號「建中」、「小惠
      」等人，然由其於案發前進入店內二次後觀察所得，既已經可以確認店內並無
      其欲找尋之綽號「建中」、「小惠」等人，其於案發時即案發當日第三次進入
      店內時，持仿ＢＥＲＥＴＴＡ廠Ｍ９型半自動手槍之玩具手槍乙把進入店內，
      並以該把玩具手槍進入店內威嚇與其無財務糾紛之店員乙○○，並命乙○○交
      出並非綽號「建中」、「小惠」所有之「佳樂電子遊戲場」店內之錢財，難謂
      被告對於其在「佳樂電子遊戲場」櫃檯抽屜內所拿取之二千八百元，係出自其
      追討綽號「小惠」之女子債務之主觀意思。是而被告雖辯稱其係與綽號「小惠
      」之人有債務糾紛，然仍無礙於其對於在「佳樂電子遊戲場」櫃檯抽屜內所取
      走之二千八百元之行為，主觀上具有不法所有意圖之認定。
（二）被告雖另辯稱其上「佳樂電子遊戲場」之二樓，係因要確認綽號「建中」、「
      小惠」等人有無藏身於該店二樓云云。惟查，被告於「佳樂電子遊戲場」一樓
      櫃檯抽屜內取走二千八百元之現金後，復向被害人乙○○稱「我知道你們錢都
      放在樓上」一節，業據證人即被害人乙○○於本院審理時證訴屬實，由被告既
      知悉「佳樂電子遊戲場」尚有二樓之處所，顯見被告對於案發現場之地形已有
      所觀察，再由被告於於搜刮「佳樂電子遊戲場」一樓櫃檯抽屜後僅得二千八百
      元，復又告知被害人乙○○，其熟知一般遊戲場多將大額款項置放於二樓，而
      要店員乙○○帶其上樓，堪認被告欲洗劫「佳樂電子遊戲場」財物之犯意甚明
      ，且被告於案發當日進入「佳樂電子遊戲場」店內前，並未預先以電話告知該
      店或有其他之預警行為，故被告所稱綽號「建中」、「小惠」等人，自無法得
      知被告欲前來而預先躲藏於該店二樓之可能，佐以前揭一般電子遊戲場並無另
      設隔間供客人把玩電子遊戲機之情形，故被告辯稱其要求被害人乙○○帶其上
      二樓，係為找尋綽號「建中」、「小惠」之人一節，顯與實情不符。參酌前開
      被告既先告知被害人乙○○，其知道該店財物均放置在二樓後，即要求被害人
      乙○○帶其上二樓，是而被告上二樓之目的係欲搜刮店內其他財物，堪予認定
      。
（三）按強盜罪所施用之強暴脅迫之手段，祇須足以壓抑被害人之抗拒，使其喪失意
      思自由為已足，縱令被害人實際無抗拒之行為，仍於強盜罪之成立不生影響，
      最高法院七十九年度臺上字第二三五號判決可資參照。被告選任辯護人雖另為
      被告辯護稱：被告之行為並未至使被害人乙○○達不能抗拒之程度等語。惟查
      ，被告持以犯案之仿ＢＥＲＥＴＴＡ廠Ｍ９型半自動手槍之玩具手槍，其在外
      觀上與材質上均與真槍甚為相似，業經本院勘驗屬實，足使一般人誤信其為殺
      傷力強大之真槍，是被告持該槍枝進入遊戲場內，並向被害人恫稱：「妳要不
      要試看看這把槍是真的還是假的」等語，客觀上已足使被害人乙○○誤信有真
      槍存在。復由本案被害人乙○○任由被告搜刮「佳樂電子遊戲場」櫃檯抽屜內
      之財物，並於被告取走抽屜內之二千八百元時，亦未以行動或言語加以阻止，
      參酌被害人乙○○為「佳樂電子遊戲場」之員工，其於深夜在店內之主要工作
      本即是為老闆管理營業事務及看顧店內之財物，由被害人乙○○任由被告取走
      店內財物一節，足認被害人係為免遭被告所持之槍械槍擊，方任由被告搜刮櫃
      檯抽屜內之財物，故此時被害人意思自由自已完全受到被告持上開玩具手槍脅
      迫威嚇之壓制，而陷於不能抗拒之程度，堪以認定。另證人即被害人乙○○於
      本院審理時復證訴：被告要伊帶其上二樓，伊本來反問被告為何要上二樓，被
      告就說要伊上去叫上去，然後拿槍在搖晃，伊怕伊不帶被告上去二樓，被告真
      的會開槍等語（見本院卷六五、六六頁）。由證人乙○○上開所述之情，益徵
      證明證人乙○○在案發之際，確實因遭被告近距離持扣案玩具手槍威嚇，並誤
      信該玩具手槍為真槍，如被告開槍時其生命、身體之安全面臨立即且直接之威
      脅，導致其意思及行動自由完全受到壓制，只好聽命被告帶同被告至「佳樂電
      子遊戲場」二樓，故被告選任辯護人認被害人乙○○在被告持槍威嚇下，尚未
      達至使不能抗拒之程度，顯不足採。
（四）又按犯強盜罪而有刑法第三百二十一條第一項各款情形之一者，則應論以同法
      第三百三十條第一項之加重強盜罪。又刑法第三百二十一條第一項第三款所謂
      之「攜帶兇器」，其兇器種類並無限制，凡客觀上足以對人之生命、身體、安
      全構成威脅，具有危險性之兇器均屬之，且不以攜帶之初有行兇之意圖為必要
      。另持玩具手槍強盜，雖該玩具手槍不具殺傷力，惟其外型酷似真槍，槍身、
      滑套、彈匣、槍管均為金屬材質，重達一公斤，在客觀上足以對人之生命、身
      體及安全構成威脅，自屬刑法第三百二十一條第一項第三款規定之兇器。最高
      法院九十二年度臺上字第一八四七號、九十二年度臺上字第一三三二號判決可
      資參照。被告選任辯護人雖為被告辯護，認被告所持以犯案之玩具手槍並非兇
      器等語。查扣案之玩具手槍（槍枝管制編號0000000000號）雖經送
      內政部警政署刑事警察局以性能檢驗法鑑定結果，雖認係仿ＢＥＲＥＴＴＡ廠
      Ｍ９型半自動手槍製造之玩具手槍，經檢視，其槍管內具阻鐵，無法供發射彈
      丸使用，認不具殺傷力，有該局九十三年十一月十七日刑鑑字第○九三○二二
      五一三○號槍彈鑑定書一份存卷可按（見臺灣臺南地方法院檢察署九十三年度
      偵字第一一五○四號號偵查卷第三六至三七頁），然該把玩具手槍經本院當庭
      勘驗結果，係金屬材質，入手沈重，重量達九百七十二公克，槍身部分、準心
      、保險、撞針、把手部分均構成菱角，槍身經以尺量長約二十公分，把手長約
      十五公分等情，有本院勘驗筆錄在卷可按（見本院卷第六二頁），是持該把玩
      具手槍用以行兇，在客觀上自足以對人之生命、身體及安全構成威脅，依據前
      開說明，扣案之玩具手槍自屬兇器無訛。被告選任辯護人徒執扣案手槍實際上
      無法發射彈丸，不具殺傷力一節，應不足構成刑法第三百三十條第一項之構成
      要件，顯有違誤。
（五）又被告雖另稱其有將錢還給被害人乙○○等語，惟查，證人乙○○證訴：伊帶
      被告上二樓後，就帶被告去監視器的主機那裡，被告就問伊監視器裡面的東西
      怎麼拿出來，伊就說連伊老闆娘都不會，伊怎麼會，被告蹲下來之後就罵了一
      句髒話，伊不知道被告在幹嘛，後來被告又隨即說他不是在罵伊，他是在罵一
      個叫「小惠」的，是在伊店裡上中班的，說那個叫「小惠」的人騙他的錢，之
      後被告就在伊之前下樓，因為放錢抽屜沒有關，被告就直接把錢丟進抽屜裡面
      ，並說他不是真的要跟伊搶錢，然後說他以後還要來找伊老闆等語（見本院卷
      第六五頁）。由被告要求證人乙○○帶其上「佳樂電子遊戲場」二樓之目的，
      既係為搜刮該店店內其餘財物，已如前述，因而被告於上二樓後搜尋財物未果
      ，但卻意外發現店內裝設有監視錄影設備，故而此時被告自已知悉其持搶強盜
      財物之行為，可能遭店內錄影監視系統攝錄，其害怕日後司法單位據該攝錄資
      料追緝其犯行，自屬可得推論之情，此由被告要求證人乙○○取出該錄影監視
      系統內之錄影帶，即可認定。而被告嗣後因見證人乙○○無法取出監視錄影帶
      ，為恐事跡敗露，轉而改稱伊係欲尋找「小惠」詢問還款之事而非意欲強盜財
      物，並將其強盜所得之二千八百元之現金放回抽屜，應認被告上開行為之目的
      係用以掩蓋其強盜犯行，並不得據此即認定被告無強盜「佳樂電子遊戲場」店
      內財物之犯意。況由被告告知證人乙○○：綽號「小惠」之人係上「佳樂電子
      遊戲場」店內之中班，而被告卻於案發時即凌晨五時許之時間前往「佳樂電子
      遊戲場」找尋綽號「小惠」之人，此益徵被告確非係為尋找「小惠」而要求證
      人乙○○帶其上二樓，而其事後返還強盜所得之二千八百元，係恐事蹟敗露所
      為之舉。
（六）綜上，本件事證以臻明確，被告甲○○之犯行堪以認定，應依法論科。
二、查扣案之上開仿ＢＥＲＥＴＴＡ廠Ｍ９型半自動手槍之玩具手槍係金屬材質，客
    觀上足以對人之生命、身體、安全構成威脅，自應認為可作兇器使用，如前所述
    ，是核被告持客觀上足對人之生命、身體、安全構成威脅，具有危險性可為兇器
    使用之上開玩具手槍一支，實施本件強盜犯行，應係觸犯刑法第三百三十條第一
    項之攜帶兇器加重強盜罪。被告於強盜之際，雖以持槍指向被害人之舉動，恫嚇
    被害人，而實施本件強盜犯行，惟此應包括在強盜罪之脅迫行為內，不另成立恐
    嚇危害安全罪，附此敘明（最高法院二十四年上字第四四○七號判例意旨參照）
    。爰審酌被告不思循正途謀生，採取持槍脅迫之手段，強盜他人財物，足見其品
    行不佳，對於社會法秩序及他人權利毫無尊重、維護之心，嚴重危害社會治安，
    犯罪情節非輕，惟本院另審酌被告並未傷害被害人身體、生命之行為，且被告本
    案強盜所得之款項僅二千八佰元，事後並已主動返還強盜所得之財物，另被告見
    「佳樂電子遊戲場」店內有監視錄影系統，雖被害人乙○○無法取出該系統內之
    錄影帶，被告仍未以暴力之方式強取或破壞，即自行離開犯案現場，且事後坦認
    大部分犯行，顯見被告犯後顯有悔意等一切情狀，量處如主文所示之刑。另扣案
    之上開仿ＢＥＲＥＴＴＡ廠Ｍ９型半自動手槍之玩具手槍一支雖經鑑定不具殺傷
    力，而非違禁物，然既係被告所有持以犯本件強盜所用之物，業據被告自陳在卷
    ，應依刑法第三十八條第一項第二款之規定宣告沒收。另扣案之玩具金屬彈殼六
    顆，既非被告持以為本案犯行之物，且經鑑定亦不具殺傷力而非屬違禁品，爰不
    另為沒收之諭知，併此敘明。
據上論斷，應依刑事訴訟法第二百九十九條第一項前段，刑法第三百三十條第一項、
第三十八條第一項第二款，判決如主文。
中      華      民      國     九十四     年      二      月     三     日
                                    臺灣臺南地方法院刑事第十一庭
                                          審判長法官  鄧  希  賢
                                                法官  陳  金  虎
                                                法官  楊  佳  祥
右正本證明與原本無異。
如不服本判決，應於判決送達後十日內向本院提出上訴狀（應附繕本）。
                                              書記官  顏  惠  華
中      華      民      國     九十四     年      二      月     四     日
附錄本案論罪科刑法條全文：
中華民國刑法第三百三十條：
犯強盜罪而有第三百二十一條第一項各款情形之一者，處七年以上有期徒刑。
前項之未遂犯罰之。
